臺灣臺北地方法院民事判決
110年度訴字第6022號
原      告  勝太建設股份有限公司

法定代理人  吳中元  
訴訟代理人  陳守煌律師
            陳致睿律師
被      告  李月香  
訴訟代理人  郭芳宜律師
複代理人    吳佶諭律師
上列當事人間請求履行契約事件，本院於民國111年4月27日言詞
辯論終結，判決如下：
    主      文
被告應簽署如附表編號一至三所示之文件，並將如附表編號一至
六所示文件交付原告。
訴訟費用由被告負擔。
    事實及理由
壹、程序方面：按訴狀送達後，原告不得將原訴變更或追加他訴
    ，但請求之基礎事實同一者，不在此限，民事訴訟法第255
    條第1項第2款定有明文。經查，原告起訴請求被告履行兩造
    間之合作興建契約書，並聲明：被告應簽署如附表編號1至2
    所示文件，並將如附表編號1至2、4至6所示文件交付原告。
    嗣原告於審理中為訴之追加，並聲明：被告應簽署如附表編
    號1至3所示文件，並將如附表編號1至6所示文件交付原告。
    是核原告追加請求被告簽署並交付原告如附件三所示待刻印
    章同意書（即附表編號3）部分，均係基於兩造間合作興建
    契約書之同一基礎事實，核與前開規定相符，應予准許。
貳、實體方面：
一、原告主張：兩造於民國107年12月4日就被告所有之臺北市○○
    區○○段○○段000地號土地（權利範圍：全部，下稱系爭土地
    ）簽訂合作興建契約書（下稱系爭合建契約），約定由被告
    提供系爭土地與原告合作興建地下3層以上、地上12層以上
    之抗震高級住宅大樓（下稱系爭合建案）。詎被告拒不依系
    爭合建契約約定簽署土地使用同意書（如附件一所示）、原
    建物拆除同意書（如附件二所示）、待刻印章同意書（如附
    件三所示），並拒不將前開文件連同被告之身分證影本、系
    爭土地之所有權狀影本及伊申請建造執照當年度之系爭土地
    地價稅單正本交付予伊，造成系爭合建案工程延宕。爰依系
    爭合建契約第7條第1項約定，請求被告履行上開契約義務等
    語，並聲明：被告應簽署如附表編號1至3所示文件，並將如
    附表編號1至6所示文件交付原告。
二、被告則以：原告並未於簽立系爭合建契約2年內整合完成系
    爭合建案基地，且原告有擅自增加系爭合建案基地範圍之情
    形，伊得依系爭合建契約第18條約定、民法第255條規定解
    除系爭合建契約，伊已於110年5月6日以律師函解除系爭合
    建契約，原告自不得要求伊簽署如附表編號1至3所示文件，
    並要求伊交付如附表編號1至6所示文件等語置辯，並聲明：
    原告之訴駁回。
三、本院之判斷：原告主張依系爭合建契約第7條第1項約定請求
    被告簽署如附表編號1至3所示文件，並將如附表編號1至6所
    示文件交付原告等語，為被告所否認，並以前詞置辯，茲就
    本件爭點分述如下：
　㈠經查，兩造確有於107年12月4日就系爭土地簽立系爭合建契
    約等情，此有系爭合建契約在卷可稽（見本院卷第17至26頁
    ），且為兩造所不爭執（見本院卷第76頁），應堪憑採。觀
    諸系爭合建契約第1條前段、第2項約定：「本合建土地共包
    括：臺北市○○區○○段○○段00000000000地號等3筆土地（下稱
    系爭合建基地），系爭合建基地面積431平方公尺，約130.3
    8坪...被告提供系爭合建基地內之115地號土地予原告合作
    興建...」等語（見本院卷第17頁），可知兩造約定系爭合
    建案之基地係臺北市○○區○○段○○段00000000000地號等3筆土
    地，其中臺北市○○區○○段○○段000地號土地（即系爭土地）
    部分係由被告所提供興建。而依系爭合建契約第7條（申請
    建築執照）第1項約定：被告同意於簽立系爭合建契約後，
    待系爭合建基地整合完成後，簽署代刻印章委託書，委託原
    告代刻印章一枚並負責保管，以辦理系爭合建契約約定事項
    之用，並應出具用印完委之土地使用權同意書、原建物拆除
    同意書、權狀影本、身分證影本、最近一期之地價稅單正本
    等書件蓋妥印文，交予原告俾便申請建造執照等語（見本院
    卷第19至20頁），堪認兩造確有約定在系爭合建基地整合完
    成後，被告即應簽署如附表編號1至3所示文件，並將如附表
    編號1至6所示文件交付原告。
　㈡次查，原告已於107年11月4日與訴外人財團法人台北市基督
    教伯特利教會（即臺北市○○區○○段○○段000地號土地地主）
    簽訂合作興建契約書，並於108年4月9日與訴外人陳茂定（
    即臺北市○○區○○段○○段000地號土地地主）簽訂之合作興建
    契約書等情，此有上開合作興建契約書在卷可稽（見本院卷
    第91至110頁），堪認原告確已有與系爭合建基地全體地主
    簽訂合作興建契約書完畢，已整合完成系爭合建案，且核附
    件一至三之文件內容亦與契約意旨相合，被告自應依系爭合
    建契約第7條第1項約定簽署如附表編號1至3所示文件，並將
    如附表編號1至6所示文件交付原告。
　㈢至被告雖抗辯原告未依系爭合建契約第7條第2項通知伊就建
    造執照圖面及建材設備表示意見，亦未經全體地主同意正式
    設計圖樣，伊無簽署如附表編號1至3所示文件，並將如附表
    編號1至6所示文件交付原告之義務等語。惟查，系爭合建契
    約第7條第1項約定，在原告整合完成系爭合建基地後，被告
    即有簽署如附表編號1至3所示文件，並將如附表編號1至6所
    示文件交付原告之義務，並無約定須待通知被告就建造執照
    圖面及建材設備表示意見，且經全體地主同意正式設計圖樣
    後被告始須簽署及交付上開文件。此外，觀諸系爭合建契約
    第7條第2項約定：原告應於鄰地全體地主完成簽訂合建契約
    ，取得全部土地之日起30日內提出建築執照申請，被告應在
    收到原告通知（含圖）10內提出意見，並完成簽章手續，如
    於10日內未表示任何意見，則代表被告同意原告之建照圖面
    及建材設備，正式設計圖樣經全部地主同意後，原告應提出
    申請建造執照（見本院卷第20頁），可知系爭合建契約第7
    條第2項係就系爭合建案之建築執照之申請期限、申請義務
    人、設計圖面、建材設備之確認為約定，並非就簽署及交付
    附表編號1至6所示文件之義務為約定，是被告此節抗辯，並
    非有據。
　㈣又被告雖抗辯原告未於簽訂系爭合建契約後2年內完成系爭合
    建案整合並通知被告，且有未經同意擴張系爭合建基地而與
    臺北市○○區○○段○○段000地號、150之1地號土地之地主簽訂
    合建契約之情形，伊得依系爭合建契約第18條第2項約定、
    民法第255條規定解除系爭合建契約，伊已於110年5月6日解
    除系爭合建契約，原告不得請求伊履行系爭合建契約等語，
    並提出110年5月3日律師函為證（見本院卷第57至59頁）。
    惟查，觀諸系爭合建契約第18條第2項約定：自簽立系爭合
    建契約之日起2年內整合完成合建基地內所有地主簽立合建
    契約，若無法於期限內完成，兩造同意解除系爭合建契約，
    或經兩造同意得延長期限等語（見本院卷第23頁），可知兩
    造係約定如原告無法在簽約日（即107年12月4日）起2年內
    （即在109年12月4日前）與系爭合建基地所有地主簽訂合建
    契約，兩造即合意解除系爭合建契約。然原告已於109年12
    月4日前分別與臺北市○○區○○段○○段000○000地號土地地主簽
    訂合建契約，業如前述，可知原告確在簽約日2年內與系爭
    合建基地所有地主簽訂合建契約，又系爭合建契約第18條第
    2項僅約定須在2年內整合完成系爭合建案，核與原告有無在
    2年內通知被告系爭合建案整合結果無涉，是被告抗辯原告
    在109年12月4日前未通知已整合完成，代表尚未整合完成等
    語，實非可採。又本件既無依系爭合建契約第18條合意解除
    ，原告亦無民法第255條定期給付給付遲延之情形，是被告
    抗辯已合法解除系爭合建契約，即非有據。再系爭合建契約
    第1條第1項後段固有約定：原告得視系爭合建基地地主之合
    作意願調整系爭合建基地之開發範圍，其實際面積以原告整
    合確定之土地面積為準（見本院卷第17頁），然前開約定係
    約定在「第1條：土地標示」之部分，核其文義應係在就系
    爭合建基地本身之實際開發面積為約定，是原告另與臺北市
    ○○區○○段○○段000地號、150之1地號土地之地主簽訂合建契
    約等情，應與上開約定無涉，亦與本件原告有無整合完成系
    爭合建案（即臺北市○○區○○段○○段00000000000地號等3筆土
    地）無涉，是被告此節抗辯，亦非有據。
四、綜上所述，原告依系爭合建契約第7條第1項約定請求被告簽
    署如附表編號1至3所示文件，並將如附表編號1至6所示文件
    交付原告，為有理由，應予准許。
五、本件事證已臻明確，兩造其餘主張與攻擊防禦方法及所提證
    據，經審酌後認與本件判決之結果不生影響，爰不另一一論
    述，併此敘明。
六、訴訟費用負擔之依據：民事訴訟法第78條。
中　　華　　民　　國　　111 　年　　6 　　月　　8 　　日
                  民事第八庭  審判長法  官  鄭佾瑩
                                    法  官  宣玉華
                                    法  官  邱于真
以上正本係照原本作成。
如對本判決上訴，須於判決送達後20日內向本院提出上訴狀。如
委任律師提起上訴者，應一併繳納上訴審裁判費。
中　　華　　民　　國　　111 　年　　6 　　月　　8 　　日
                                    書記官  邱美嫆

附表   編號 內容 備註 1 土地使用同意書 如附件一所示 2 原建物拆除同意書 如附件二所示 3 待刻印章同意書 如附件三所示 4 被告身分證影本 - 5 系爭土地所有權狀影本 - 6 原告申請建造執照當年度之系爭土地地價稅單正本 -